臺灣高等法院臺中分院民事裁定　 100年度抗字第484號
抗　 告　 人　凱撒金邸管理委員會
兼法定代理人　黃少敦
抗　 告　 人　方惠珍
相　 對　 人　澄清綜合醫院中港分院
法 定 代理人　林高德
送 達 代收人　林錦隆律師
抗告人因與相對人澄清綜合醫院中港分院間假處分事件，對於中
華民國100年9月14日台灣台中地方法院100年度裁全字第116號所
為裁定提起抗告，本院裁定如下：
    主  文
原裁定關於命相對人為抗告人凱撒金邸管理委員會供擔保金額部
分廢棄。
原裁定關於命抗告人黃少敦、方惠珍於相對人供擔保後應將懸掛
於台中市○○區○○路333號「凱撒金邸大樓集合住宅」社區外
牆之「澄清胡出事了！黑箱作業，罔顧社區人命！」之廣告布條
拆除，且不得繼續於電腦網頁、傳播媒體指摘或傳述相同或類似
內容之文字、影像或畫面或為指摘或傳述類似內容而召開記者會
之行為部分廢棄。
第一項廢棄部分，相對人供擔保之金額應改為新臺幣伍拾萬元。
第二項廢棄部分，相對人在原法院之聲請駁回。
其餘抗告駁回。
抗告訴訟費用由相對人負擔二分之一，餘由抗告人凱撒金邸管理
委員會負擔。
    理  由
一、按民事訴訟法第538條規定，於爭執之法律關係，為防止發
    生重大之損害或避免急迫之危險或有其他相類之情形而有必
    要時，得聲請為定暫時狀態之處分；債權人就金錢以外之請
    求因請求標的之現狀變更，有日後不能強制執行，或甚難強
    制執行之虞，欲保全強制執行者，得聲請假處分。又債權人
    聲請定暫時狀態之假處分，依民事訴訟法第538條之4準用第
    533條前段再準用第526條第1項、第2項規定，應就其請求及
    假處分之原因加以釋明，且兩者缺一不可。前開釋明如有不
    足，而債權人陳明願供擔保或法院認為適當者，法院始得定
    相當之擔保，命供擔保後為假處分。所謂釋明，係指提出能
    即時調查之證據，使法院生薄弱之心證，因而信其所主張之
    事實大概如此者而言。至債權人聲請假處分所主張之權利，
    債務人對之有所爭執者，應於現在或將來有訴訟繫屬時，請
    求法院為本案之判決，以資解決，尚非聲請假處分時，先應
    解決之問題（最高法院69年臺抗字第72號判例參照）。
二、相對人主張抗告人凱撒金邸管理委員會於台中市○○區○○
    路333號凱撒金邸大樓集合住宅社區外牆懸掛「澄清胡出事
    了！黑箱作業，罔顧社區人命」之廣告布條（下稱系爭廣告
    布條），以不實之內容誹謗指摘足以毀損相對人名譽之事，
    致相對人名譽嚴重受損。茲為制止抗告人之誹謗行為並避免
    該不實指控造成之侵害持續擴大，爰陳明願供擔保以補釋明
    之不足，聲請准定暫時狀態之假處分等語，並提出相對人之
    建照執照、抗告人社區外牆照片、存證信函影本在卷可稽，
    堪認相對人已就本件定暫時狀態假處分之請求，及為避免發
    生重大之損害而有定暫時狀態之急迫必要已為釋明，至於假
    處分原因雖釋明尚有不足，惟其已表明願為假處分提供擔保
    ，原裁定命相對人供擔保後准予拆除前開廣告布條之定暫時
    狀態假處分，經核尚無不合，應與准許。惟按法院定擔保金
    額而為准許假處分之裁定者，該項擔保係備供債務人因假處
    分所受損害之賠償，其數額應依標的物受假處分後，債務人
    不能利用或處分該標的物所受之損害額，或因供擔保所受之
    損害額定之，非以標的物之價值為依據（最高法院63年台抗
    字第142號判例參照）。經查，本件相對人請求抗告人凱撒
    金邸管理委員會將系爭廣告布條拆除，並請求禁止抗告人凱
    撒金邸管理委員會散播相關抗議內容之一切行為，而抗告人
    凱撒金邸管理委員會係因相對人興建大樓，至其居民需承受
    因施工所造成之交通不便及噪音、粉塵等危害，致精神受損
    ，而為上開之抗議行為，原裁定僅命相對人供擔保金額新台
    幣（下同）10萬元，顯不足保障抗告人之權益。抗告意旨認
    原裁定所命之擔保金額過低，應予提高，自無不合，本院衡
    量相對人所受損害，認擔保金應酌定為50萬元為適當。
三、再者，抗告人黃少敦與方惠珍雖為抗告人凱撒金邸管理委員
    會之主任委員與總幹事，然渠等僅係依據凱撒金邸大樓區分
    所有權人決議與管理委員會決議執行之人，為抗告人之代理
    人或使用人，相對人並未釋明抗告人黃少敦與方惠珍有以渠
    等個人名義對相對人為侵害名譽之行為，是相對人既不能釋
    明有就其所爭執之法律關係定暫時狀態處分之必要，則相對
    人雖陳明願供擔保，惟尚不能以之代釋明，依前揭說明，相
    對人此部分之聲請，不應准許。
四、綜上，原裁定酌定10萬元擔保金及准許相對人對抗告人黃少
    敦與方惠珍聲請定暫時狀態假處分，尚有未洽。抗告意旨就
    此部分指摘原裁定不當，求為廢棄，為有理由，爰由本院將
    原裁定此部分廢棄，裁定如主文第三項、第四項所示。其餘
    抗告意旨，為無理由，應予駁回。
五、據上論結，本件抗告一部有理由，一部無理由，依民事訴訟
    法第492條、第495之1條、第449條第1項、第95條、第79 條
    ，裁定如主文。
中    華    民    國   100    年    12    月    30    日
                民事第七庭    審判長法  官 饒鴻鵬
                                    法  官 陳毓秀
                                    法  官 李平勳
以上正本係照原本作成。
再為抗告應以適用法規顯有錯誤為理由。
如提起再抗告者應於裁定送達後10日內向本院提出抗告理由狀（
須按照他造人數附具繕本）並繳納抗告裁判費新臺幣1,000元，
同時委任律師或具有律師資格之關係人為代理人。
                                    書記官 劉恒宏
中    華    民    國   101    年    1     月    2     日